最高法院刑事判決　　　　　　　　　　　　　　　九十三年度台上字第五九七三號
　　上　訴　人　甲○○
　　　　　　　　　　　　灣台中監獄執行中）
右上訴人因強盜案件，不服台灣高等法院台中分院中華民國九十三年八月十八日第二
審判決（九十三年度上訴字第六０九號，起訴案號：台灣台中地方法院檢察署九十二
年度偵字第一四五０三、一七一三四號），提起上訴，本院判決如左：
    主　　文
上訴駁回。
　　理　　由
按刑事訴訟法第三百七十七條規定，上訴於第三審法院，非以判決違背法令為理由，
不得為之。是提起第三審上訴，應以原判決違背法令為理由，係屬法定要件。如果上
訴理由書狀並未依據卷內訴訟資料，具體指摘原判決不適用何種法則或如何適用不當
，或所指摘原判決違法情事，顯與法律規定得為第三審上訴理由之違法情形，不相適
合時，均應認其上訴為違背法律上之程式，予以駁回。本件原判決認定上訴人甲○○
與綽號「阿金」、「阿輝」之不詳姓名成年男子，共謀以刊登汽車買賣廣告之方式，
誘使不知情者循廣告前來洽購，再俟機強盜財物。即由「阿金」在聯合報，刊登汽車
買賣之廣告。曾慶福於民國九十二年五月二十七日閱覽該廣告後，打電話與「阿金」
相約於同年六月二日上午十時見面。屆時，自稱業務員之「阿輝」出面與曾慶福洽談
，並確定曾慶福攜帶現金欲購車後，即向曾慶福佯稱要回公司拿取資料，且約定於同
日中午十二時五十分許，在台中市○○路與寧夏路口之停車場見面。上訴人即夥同「
阿金」、「阿輝」及知情之黃建國，共同意圖為自己不法之所有。由黃建國開車載上
訴人至寧夏路旁停車後，上訴人攜帶足充為兇器使用之球棒一支下車，黃建國留在車
上把風接應，「阿輝」則出面向曾慶福佯稱要帶同渠前往公司。旋「阿輝」帶曾慶福
經過三信公園旁時，在旁等候之上訴人即持球棒朝曾慶福猛打（傷害部分未據告訴）
，至使曾慶福不能抗拒。「阿輝」即強取曾慶福之旅行袋一只，內有現金新台幣（下
同）七十萬元、身分證、駕駛執照等物後，與上訴人迅速坐上在旁接應之黃建國所駕
駛小客車逃離現場。強盜所得之財物，由上訴人、黃建國、「阿輝」各分得現款十萬
元，其餘四十萬元歸「阿金」取得，旅行袋及證件等物則予以丟棄。嗣為警循線查獲
，由黃建國主動交出強盜所用之球棒一支扣案等情。因而撤銷第一審關於上訴人強盜
部分之判決，改判仍論處上訴人結夥三人以上攜帶兇器強盜罪刑。已敘明上開事實，
業據被害人曾慶福指述綦詳。即上訴人亦供陳：伊於前揭時地，持球棒打傷曾慶福等
情。且有廣告影本暨曾慶福之受傷照片附卷，及球棒一支扣案可佐。復論述當時曾慶
福係獨自一人赴約，突遭上訴人持質地堅硬之球棒猛擊，致頭部、頸部、手部等處受
傷，自足以使曾慶福陷於無法抗拒。曾慶福所述當時其遭攻擊後，達於不能抗拒之程
度，堪以採信。且說明可為證據或得沒收之物，得扣押之；對於應扣押物之所有人、
持有人或保管人，得命其提出或交付，刑事訴訟法第一百三十三條第一項、第二項定
有明文。前開球棒一支係持有人黃建國主動提出後，由警方予以扣押，並非警方執行
搜索所得，業據證人即承辦警員江圭旭、簡明德證述甚明，且有扣押筆錄附卷可稽。
故該球棒非屬違法搜索扣押之物，難謂無證據能力。因認事證明確，為其所憑之證據
及認定之理由。並以上訴人否認有強盜犯行，辯稱：「阿金」刊登廣告後，僅向伊提
及欲詐騙曾慶福之錢。伊持球棒係欲嚇曾慶福，而不慎打到渠頭部。曾慶福之手提袋
被取走時，並未達不能抗拒之程度等情，為避重就輕之詞，委無足採，亦於理由內詳
予指駁及說明。核其所為論斷，與卷內資料相符，從形式上觀察，並無認定事實不依
證據或有何採證違背經驗法則、論理法則等違法情形存在。本件上訴人之上訴意旨略
以：當時曾慶福遭攻擊後，並未達不能抗拒之程度。又「阿金」僅共同謀議為強盜行
為，並未在場參與實施強盜行為，而黃建國停車之地點距案發現場甚遠，並非在場把
風，本件案發現場之行為人未達三人。乃原審未詳查究明，而就上訴人論以結夥三人
以上攜帶兇器強盜罪，要有未合等情。惟由上所述，原判決已說明其就案內所有證據
，本於調查所得心證，分別定其取捨，而憑以認定上訴人與黃建國、「阿金」、「阿
輝」共同意圖為自己不法之所有，由黃建國駕車，載上訴人前往現場後，留在車上把
風接應，並由上訴人與「阿輝」負責下手強盜曾慶福之財物後，即搭乘在旁接應之黃
建國所駕駛小客車逃逸之依據及理由。原審因認當時除上訴人與「阿輝」實施強盜行
為外，黃建國亦駕車同往現場把風接應，乃計入結夥之人數，而認其等係結夥三人以
上犯罪，並無不合。復查原判決事實欄及理由欄已詳載上訴人係犯意圖為自己不法之
所有，結夥三人以上攜帶兇器，以強暴至使不能抗拒，而取他人之物罪。且所援引之
法條，並無錯誤。雖主文簡稱為「結夥三人以上攜帶兇器強盜」罪，然並不影響判決
之本旨，尚無違法可言。又量刑輕重係屬事實審法院得依職權自由裁量之事項，原判
決已斟酌刑法第五十七條各款所列情狀而未逾法定刑度，即不得遽指為違法。上訴意
旨乃徒就原判決明確論斷之事項，或原審採證認事之職權行使，及不影響判決本旨之
枝節問題，任意指摘，自與法律規定得為第三審上訴理由之違法情形，不相適合。其
上訴違背法律上之程式，應予駁回。
據上論結，應依刑事訴訟法第三百九十五條前段，判決如主文。
中　　　華　　　民　　　國　　九十三　　年　　 十一 　　月　　 十一 　　日
                              最高法院刑事第六庭
                                  審判長法官  吳　雄　銘
                                        法官  池　啟　明
                                        法官  石　木　欽
                                        法官  郭　毓　洲
                                        法官  吳　三　龍
      右正本證明與原本無異
                                              書  記  官
中　　　華　　　民　　　國　　九十三　　年　　 十一 　　月　　 十六 　　日
                                                                        Ｃ
